臺灣臺東地方法院刑事判決　　　　　　　　　　　　　九十三年度易字第一八一號
　　公　訴　人　臺灣臺東地方法院檢察署檢察官
　　被　　　告　乙○○
右列被告因偽造文書案件，經檢察官提起公訴（九十三年度偵字第一四九八號），被
告於準備程序中為有罪之陳述，本院合議庭裁定由受命法官獨任進行簡式審判程序，
判決如左：
    主  文
乙○○共同偽造公印文，處有期徒刑柒月。扣案「丙○○」名義之中華民國國民身分
證壹張（含其上偽造之「內政部印」公印文壹枚）、中華民國交通部製發汽車駕駛執
照壹張（含其上偽造之「交通部駕駛執照製發之章」印文壹枚）均沒收之。
    事  實
一、乙○○前於民國九十一年間涉犯竊盜案件，經臺灣高等法院臺南分院判處有期徒
    刑一年六月，並於刑之執行前，令入勞動場所強制工作三年確定，因拒不到案執
    行，為臺灣嘉義地方法院檢察署發佈通緝，為避免為警攔查逮捕，竟與姓名年籍
不詳綽號「阿狗」之成年男子，共同基於偽造公印文、偽造印文、偽造特種文書
    之概括犯意聯絡，由乙○○以新台幣二萬八千元之代價，於九十二年五月間某日
    ，在桃園縣桃園市文昌公園內，交付其胞兄「丙○○」之身分證影本一紙及自己
    之照片二張予「阿狗」。「阿狗」收受上開資料後，於不詳時間、地點，連續在
    國民身分證（下稱身分證）及汽車駕駛執照（下稱駕照）上偽造「內政部印」公
    印文、「交通部駕駛執照製發之章」印文各一枚，並貼上乙○○所交付之照片，
    載明「丙○○」之年籍、住址等資料（身分證統一編號及駕照號碼另偽編為：Ｚ
    000000000號），並於翌日將偽造完成之身分證及駕照交予乙○○，足
    以生損害於戶政機關對身分證核發、管理、監理機關對駕照核發、管理之正確性
    及丙○○。迄於九十二年八月二十二日下午三時許，為警在彰化縣二林鎮○○街
    二八號查獲，並在乙○○身上扣得偽造之「丙○○」名義身分證及駕照各一張，
    始查知上情。
二、案經彰化縣警察局鹿港分局報告臺灣高雄地方法院檢察署檢察官呈請臺灣高等法
    院檢察署檢察長令轉臺灣臺東地方法院檢察署檢察官偵查起訴。
    理  由
一、右開犯罪事實，業據被告乙○○迭於警詢、偵查中及本院審理時坦承不諱，並有
    「丙○○」名義之身分證、駕照各一張扣案可稽。而扣案「丙○○」名義之身分
    證及駕照，其年籍資料，除身分證統一編號及駕照號碼外，均與丙○○相同，業
    據本院當庭勘驗無訛，而丙○○於警詢中亦證稱其並未曾遺失身分證、駕照並當
    場出示供警查閱等情，是被告所持有之身分證及駕照應確係偽造無訛。而身分證
    及駕照為戶政機關及監理機關所發給，用以證明持有人之身分、駕駛資格之重要
    證明文件，並因此得據以管理有關國民身分、駕駛人資料等相關事宜，被告偽造
    前揭「丙○○」之身分證及駕照，自足以生損害於戶政機關對身分證核發、管理
    、監理機關對駕照核發、管理之正確性及丙○○本人。被告之自白核與事實相符
    ，應堪採信。本件事證明確，被告犯行堪以認定，應依法論科。
二、按身分證、駕照均屬於品行能力相類證書之一種，為刑法第二百十二條之特種文
    書。偽造公印，刑法第二百十八條既有獨立處罰規定，且較同法第二百十二條之
    處罰為重，則於偽造刑法第二百十二條之特許證等文書同時偽造公印者，即難僅
    論以該條之罪而置刑法第二百十八條處刑較重之罪於不問，業經司法院大法官會
    議第八十二號解釋明確。而刑法第二百十七之偽造印文罪，亦重於同法第二百十
    二條之罪，依前揭解釋之意旨，亦不得置偽造印文罪於不問。又刑法上所稱之公
    印，係指表示公署或公務員資格之印信而言，如不足以表示公署或公務員之資格
    者，不得謂之公印。身分證上之「內政部印」為表示內政部公署之資格自屬公印
    文，駕照上之「交通部駕駛執照製發之章」其機關全銜之下既綴有「駕駛執照製
    發之章」數字，其非以表示公署或公務員之資格，自非公印文而屬一般私印文（
    最高法院六十九年台上字第一六七六號判例參照）。核被告所為，係犯刑法第二
    百十二條偽造特種文書罪、第二百十七條第一項偽造印文罪、第二百十八條第一
    項偽造公印文罪。被告與綽號「阿狗」之成年男子間，就偽造特種文書、偽造公
    印文、偽造印文，有犯意聯絡及行為分擔，均為共同正犯。被告先後偽造身分證
    、駕照之犯行，時間緊接，觸犯構成犯罪要件相同之罪名，依其情節，顯係出於
    概括之犯意反覆為之，為連續犯，依刑法第五十六條之規定以一罪論，並加重其
    刑。被告偽造公印文、偽造印文，與連續偽造特種文書罪三罪間，有方法結果之
    牽連關係，應從較重之偽造公印文罪處斷。公訴人漏未論及被告偽造公印文、偽
    造印文犯行，因此部分與前揭論罪科刑之偽造持種文書部分有牽連犯之裁判上一
    罪關係，為起訴效力所及，本院自得併予審究。爰審酌被告因遭通緝即偽造身分
    證、駕照，造成治安單位查緝之困難，然尚未持此身分證或駕照另供其他犯罪之
    用，所生之危害尚輕，及其犯罪後尚能坦承犯行，態度良好等一切情狀，量處如
    主文所示之刑，以資懲儆。扣案之身分證及駕照，係因犯罪所得之物，爰依刑法
    第三十八條第一項第三款，均併予宣告沒收；又偽造「丙○○」身分證上偽造之
    「內政部印」公印文及駕照上偽造之「交通部駕駛執照製發之章」私印文各一枚
    ，乃附著於該偽造之身分證及駕照上，因本院已諭知沒收該等偽造之身分證、駕
    照，故均不另為沒收之諭知，併此敘明。
據上論斷，應依刑事訴訟法第二百七十三條之一第一項、第二百九十九條第一項前段
，刑法第二十八條、第五十六、第二百十二條、第二百十七條第一項、第二百十八條
第一項、第五十五條、第三十八條第一項第三款，罰金罰鍰提高標準條例第一條前段
，判決如主文。
本案經檢察官甲○○到庭執行職務
中      華      民      國      九十三      年    十一  月    二十三  日
                                  臺灣臺東地方法院刑事第二庭
                                          法  官  林恒祺
右正本證明與原本無異。
如不服本判決，應於判決送達後十日內向本院提出上訴狀。（須附繕本）
「切勿逕送上級法院」
                                          書記官  蘇  豫
中      華      民      國      九十三      年    十一    月    二十三  日
本案論罪科刑法條摘要：
中華民國刑法第二百一十二條
偽造、變造護照、旅券、免許證、特許證及關於品行、能力服務或其他相類之證書、
介紹書，足以生損害於公眾或他人者，處一年以下有期徒刑、拘役或三百元以下罰金
。
中華民國刑法第二百一十七條第一項
偽造印章、印文或署押，足以生損害於公眾或他人者，處三年以下有期徒刑。
中華民國刑法第二百一十八條第一項
偽造公印或公印文者，處五年以下有期徒刑。
